臺灣屏東地方法院民事判決　九十一年度簡上字第四六號
　　上　訴　人　甲○○
　　被 上 訴人　台灣省屏東農田水利會
　　法定代理人　乙○
右當事人間請求返還土地事件，上訴人對於中華民國九十一年四月九日本院潮州簡易
庭九十一年度潮簡字第二號第一審判決提起上訴，本院判決如左：
    主      文
上訴駁回。
第二審訴訟費用由上訴人負擔。
    事      實
甲、上訴人方面：
一、聲明：請求判決(一)原判決廢棄。(二)被上訴人在第一審之訴及假執行之聲請均駁回
    。
二、陳述：除與原審判決所載相同者，茲予引用外，補稱：
 (一) 上訴人在原審業主張臺灣高等法院高雄分院九十年度上易字第二一○○號刑事案
    件審理中，已將系爭地上樹木砍除，並請被上訴人竹田工作站站長賴勝興到現場
    查明，同時表明將系爭土地返還被上訴人及放棄占有之意思，嗣更於九十一年一
    月二日以高雄社東郵局第二號存證信函向被上訴人重申返還及放棄占有系爭土地
    之意思，而已不再占有系爭土地，刑事二審判決亦因而為緩刑之諭知，從而，被
    上訴人提起本件訴訟，欠缺權利保護要件。且民法第七百六十七條規定之請求權
    行使對象為占有人，上訴人既不占有系爭土地，自非占有人，被上訴人之請求為
    無理由。
 (二) 即令系爭土地上尚有未砍除之樹木，因樹木為土地出產物，依民法第六十六條第
    二項之規定，為系爭土地之部分，上訴人既不再占有系爭土地，該樹木已屬被上
    訴人所有，且上訴人願拋棄該樹木之任何權利，故不因尚有樹木而認仍占有系爭
    土地。
 (三) 上訴人於九十一年七月十日曾僱挖土機將樹根挖起，然該司機稱已無任何東西在
    土地上，故而並未挖除。
三、證據：除援用原審之立證方法外，提出九十年度上易字第二一○○號判決一件為
    證。
乙、被上訴人方面：
一、聲明：請求判決駁回上訴。
二、陳述：除與原審判決所載相同者，茲予引用外，補稱：
 (一) 上訴人未經允許，擅在被上訴人所有系爭土地內，以水泥樁及鐵絲網圈圍而占有
    該地，並於其上種植荔枝樹、椰子樹、蔘人果樹，經勸導拆除未果乃提出告訴，
    由鈞院九十年度易字第九九二號判處竊占罪；嗣上訴後，其為求緩刑，始將鐵絲
    網、水泥樁拆除，然果樹則僅砍除上半部，其餘棄置土地內。其所稱已放棄占有
    ，拋棄該樹木之任何權利云云，顯屬規避拆除完全交還土地之責任，違反民法履
    行義務應依誠實信用方法之原則。而其在系爭坐落竹田鄉○○段一四五七地號土
    地上建築水泥樁、圈圍鐵絲網及種植果樹，既妨害被上訴人對於該土地之所有權
    ，被上訴人依民法第七百六十七條之規定，請求上訴人將尚未砍除之樹木搬遷回
    復原狀，即不能謂無理由，第一審判決依此聲明而為判決，於法本無不合，亦與
    最高法院三十三年上字第一○一五號判例意旨相符。
 (二) 被上訴人起訴時，系爭土地上確有上訴人所栽種之樹木；至前此準備程序時，上
    訴人稱其將於砍除樹頭後，會同被上訴人勘查，惟均未依照辦理。
三、證據：援用原審之立證方法。
丙、本院依職權調取本院九十年度易字第九九二號卷宗。
    理      由
一、本件被上訴人起訴主張坐落屏東縣竹田鄉○○段一四五七地號面積一○三平方公
    尺土地為其所有，惟上訴人無正當權源，擅在該地以水泥樁及鐵絲網圈圍並占有
    使用該土地以種植荔枝樹、椰子樹、蔘人果樹；嗣經被上訴人提出告訴後，雖將
    鐵絲網、水泥樁拆除，然果樹僅砍除上半部，刑事部分並經本院九十年度易字第
    九九二號判處有期徒刑三月、臺灣高等法院高雄分院九十年度上易字第二一○○
    號判決駁回其上訴確定，為此依民法第七百六十七條之規定，提起本件訴訟。至
    上訴人則以其於臺灣高等法院高雄分院九十年度上易字第二一○○號刑事案件審
    理中，已將系爭地上樹木砍除，並請被上訴人竹田工作站站長賴勝興到現場查明
    ，同時表明將系爭土地返還被上訴人及放棄占有之意思，嗣更於九十一年一月二
    日以高雄社東郵局第二號存證信函向被上訴人重申返還及放棄占有系爭土地之意
    思，已不再占有系爭土地，刑事二審判決亦因而為緩刑之諭知，從而，被上訴人
    提起本件訴訟，欠缺權利保護要件；且縱系爭土地上尚有未砍除之樹木，然樹木
    為土地出產物，依民法第六十六條第二項之規定，為系爭土地之部分，上訴人既
    不再占有系爭土地，該樹木已屬被上訴人所有，上訴人並願拋棄該樹木之任何權
    利，已不因尚有樹木而仍占有系爭土地；而上訴人既不占有系爭土地，自非占有
    人，被上訴人之請求為無理由等語，資為抗辯。
二、被上訴人主張坐落屏東縣竹田鄉○○段一四五七地號面積一○三平方公尺土地為
    其所有，惟上訴人無正當權源，擅在該地以水泥樁及鐵絲網圈圍並占有使用該土
    地以種植荔枝樹、椰子樹、蔘人果樹；嗣經被上訴人提出告訴後，雖將鐵絲網、
    水泥樁拆除，然果樹僅砍除上半部，刑事部分並經本院九十年度易字第刑事部分
    已經本院九十年度易字第九九二號判處有期徒刑三月、臺灣高等法院高雄分院九
    十年度上易字第二一○○號判決駁回其上訴確定等情，業據其於原審提出土地登
    記謄本、本院九十年度易字第九九二號判決為證，並經原審至現場勘驗明確，且
    囑託屏東縣潮州地政事務所派員實施測量，有勘驗筆錄及複丈成果圖在卷足稽，
    復據本院依職權調閱前揭刑事卷宗核閱無訛，堪信為實在。而上訴人雖辯稱系爭
    樹木於臺灣高等法院高雄分院九十年度上易字第二一○○號刑事案件審理中，已
    予砍除，惟查，該臺灣高等法院高雄分院九十年度上易字第二一○○號刑事案件
    係於九十一年一月九日判決，而原審乃於九十一年二月二十七日始至現場勘驗，
    並繪製複丈成果圖，其勘驗筆錄並載明：「系爭土地上有數棵荔枝樹及椰子樹之
    枯葉，但其根部並未清除」甚詳，其所辯尚無足憑；且依上訴人於本院審理時自
    承：其曾於九十一年七月十日僱挖土機將樹根挖起，然並未挖除等語，其就該果
    樹樹根已不存在之情，顯亦未能舉證以實其說。至上訴人另辯以系爭土地縱有未
    砍除樹木，亦為系爭土地之部分，其既未再占有系爭土地，被上訴人之請求為無
    理由云云，然查，上訴人無權占有系爭土地以種植果樹，復未將該果樹根部除去
    ，業經本院認定如前，核其所為，自有害被上訴人就系爭土地所有權之行使，從
    而，被上訴人本於所有權，請求上訴人應予拆除，於法即無不合；核與定該果樹
    所有權之歸屬尚嫌無涉，上訴人遽混淆二相異之法律關係，容有未當，應併敘明
    。綜上，本件上訴人所辯，均無可採，上訴意旨指摘原判決不當，求予廢棄改判
    ，為無理由，爰予駁回。
據上論結，本件上訴為無理由，依民事訴訟法第四百三十六條之一第三項、第四百四
十九條第一項、第七十八條，判決如主文。
中　　　華　　　民　　　國　　九十一　　年　　　八　　　月　　十四　　　日
                                    臺灣屏東地方法院民事第一庭
~B審判長法官　洪有川
~B法      官  賴秀雯
~B法      官  王幸華
不得上訴
~B書  記  官  謝天祥
中　　　華　　　民　　　國　　九十一　　年　　　八　　　月　　十四　　　日
